臺灣高雄地方法院刑事判決　　　　　　　93年度訴字第3100號
公　訴　人　臺灣高雄地方法院檢察署檢察官
被　　　告　甲○○　男　46歲.
上列被告因偽造文書等案件，經檢察官提起公訴（93年度偵字第
15958號），本院判決如下：
    主  文
甲○○共同變造國民
徒刑參月；又共同行使偽造私文書，足以生損害於公眾及他人，
處有期徒刑柒月，如附表所示之偽造印章、印文及署押均沒收。
應執行有期徒刑玖月。如附表所示之偽造印章、印文及署押均沒
收。
    事  實
一、甲○○於民國91年1 月間某日，在高雄市鹽埕區○○○路與
    必信街口附近，見己○○所有
    分證係己○○所有，於不詳時間，在高雄市○○區○○街11
    號之2 處遭竊），竟意圖為自己不法所有，將該離己○○本
    人所持有之
    物部分，已罹於追訴權時效），得手後，甲○○為免其另因
    違反毒品危害防制條例案件遭通緝而為警逮捕，竟與真實姓
    名年籍不詳綽號「行仔」之成年男子共同基於變造國民身分
    證之犯意聯絡，由甲○○於91年間前開拾獲日後之某日，在
    高雄市鹽埕區○○○路上，提供其所有之照片1 張及上開拾
    獲之己○○國民
    之相片換貼在己○○遺失之國民
    變造完成之國民
    戶政機關對戶政管理之正確性。
二、甲○○與該真實姓名年籍不詳綽號「行仔」之成年男子，復
    另行起意，共同基於行使變造特種文書、行使及偽造私文書
    之犯意聯絡，於91年4 月15日，由甲○○持上開經變造貼有
    其照片之己○○國民
    提供委由不知情之不詳姓名之人所盜刻己○○名義之印章1
    枚，一同前往設於高雄市苓雅區○○○路100 號之華信商業
    銀行（下稱「華信銀行」，現更名為「建華銀行」）南高雄
    分行，推由甲○○假冒「己○○」名義向華信銀行南高雄分
    行申請開立新台幣活期（儲蓄）存款帳戶及金融卡，並在華
    信銀行南高雄分行之客戶基本資料、開立帳戶申請書、授權
    書及簽收金融卡文件上，接續偽簽如附表所示之「己○○」
    之署名4 枚，且以前開偽造之印章偽蓋「己○○」之印文1
    枚於印鑑卡後，持向不知情之華信銀行南高雄分行承辦人員
    行使，並出示上開經變造之己○○國民
    該行據以發給帳號0000 0000000000 號活期（儲蓄）存款帳
    戶存摺1 本及金融卡1 張，足致生損害於己○○及華信銀行
    對高於客戶身分管理正確性。甲○○於取得上開銀行帳戶存
    摺及金融卡後，預見提供本人所有之金融機構存摺帳戶予他
    人使用，他人將可能利用其所提供之帳戶遂行詐欺取財之非
    法犯行，惟因貪圖綽號「行仔」之男子允諾租屋供其居住並
    代為支付租金作為對價，竟仍不違背其本意，基於幫助他人
    實施詐欺取財之不確定故意，旋將該銀行存摺及金融卡當場
    交付予陪同前往華信銀行南高雄分行之綽號「行仔」之成年
    用上開帳戶作為行騙時供被害人匯款之用。該綽號「行仔」
    之成年男子所屬之詐騙集團成員取前開帳戶存摺及提款卡後
    ，即基於詐欺取財之犯意，於91年6 月間某日，寄發署名為
    威新科技股份有限公司（下稱「威新公司」）之刮刮樂彩券
    3 張及廣告信函，至丙○○位於基隆市○○路1 號3 樓之工
    作處所，丙○○於同年6 月21日接獲上開信函並刮開彩券錫
    箔部分後，見其中1 張彩券中獎新台幣（下同）1 百萬元，
    信以為真，即以該廣告信函所留之0000000000號電話與該詐
    騙集團成員聯絡，該詐欺集團成員即於電話中先後向丙○○
    偽稱須先繳納贈與稅8 萬元、會員費120 萬元、投資費及佣
    金等費用，方能領取該1 百萬元之獎金及取得會員資格參加
    香港之六合彩抽獎云云，致使丙○○不疑有詐，誤信為真，
    而陷於錯誤，自同月24日起至7 月24日止，分別在基隆市郵
    局、基隆市第一信用合作社等金融機構，先後匯款共計1360
    萬8 千元之款項至該詐騙集團成員所指定之帳戶，期間張信
    元至上開甲○○所申領之己○○銀行帳戶內。嗣因丙○○以
    電話連絡威新公司人員辦理領，均遭藉故拖延，迨至同年
    8 月6 日電話亦均無法聯繫，發覺情況有異，始知受騙，並
    報警循線查獲甲○○。
三、案經高雄市政府警察局鹽埕分局報請台灣高雄地方法院檢察
    署檢察官偵查起訴。
    理  由
一、訊據被告甲○○坦承因毒品案遭通緝，故於91年1 月間某日
    ，在高雄市鹽埕區○○○路與必信街口附近，拾獲己○○所
    遺失國民
    片1 張及該拾得之己○○
    「行仔」之成年男子變造等情，惟矢口否認有何行使變造特
    種文書、行使及偽造私文書暨幫助詐欺之犯行，辯稱：伊請
    綽號「行仔」之成年男子變造
    未拿到該變造完成之
    臺灣高雄看守所執行觀察、勒戒，伊並未冒用己○○名義至
    銀行開戶，亦無詐騙被害人之行為，伊於警詢時所以承認本
    件檢察官起訴之全部犯罪事實，係因警察至台南看守所詢問
    伊之時間從上午9 時30分起至下午1 時30分止，非常冗長，
    且當時因伊尚未食用午餐，乃告知警察隨便渠等怎麼寫都可
    以，是以始有警詢筆錄之記載，但伊警詢筆錄實非出於自由
    意志云云。惟查：
  (一)按「被告之自白，非出於強暴、脅迫、利誘、詐欺、疲勞訊
    問、違法羈押或其他不正之方法，且與事實相符者，得為證
    據」、「被告陳述其自白係出於不正之方法者，應先於其他
    事證而為調查。該自白如係經檢察官提出者，法院應命檢察
    官就自白之出於自由意志，指出證明之方法。」刑事訴訟法
    第156 條第1 項、第3 項分別定有明文。被告甲○○雖辯稱
    ：伊於台灣台南看守所接受員警詢問時，因警詢時間冗長，
    且又未食用中飯，乃向員警表隨便渠等怎麼寫都可以，是以
    始有警詢筆錄之記載，但伊警詢筆錄實非出於自由意志云云
    。然被告於92年12月19日在臺灣台南看守所製作之警詢筆錄
    內容均係依被告所為之陳述為記載，當日警詢時間約1 個多
    小時，期間並有監獄管理員在場，員警絕無告知被告如不承
    認即會一直詢問下去，亦無任何對被告為強暴、脅迫或其他
    不正方法之情事等情，業據證人即被告警詢筆錄詢問員警戊○○及紀錄人丁○○分別於本院審理時結證明確，並經本院
    於94年3 月28日審判期日當庭勘驗被告警詢錄音帶，勘驗結
    果如下：「1 、被告否認受詢問人聲音為其聲音。2 、錄音
    帶顯示警方提示建華商業銀行南高雄分行開戶客戶基本資料
    予受詢問人，受詢問人表示為其自己簽寫，是其字跡。3 、
    警方再問
    信街撿到，正確日期我忘記了，是在九十一年元月間。4 、
    錄音帶中斷。5 、警方問撿到的
    稱，因怕被臨檢，受詢問人並表示撿到
    受詢問人把他的照片貼上去，是朋友教他如何貼上去。6 、
    警方問，有無將變造的
    開戶，受詢問人稱沒有記帳號。7 、（審判長問可否肯定受
    詢問人為你的聲音？）被告答是我的聲音。8 、警方問，你
    開立的帳戶如何使用，受詢問人稱，是「行仔」跟我去開戶
    ，開完戶後，由「行仔」把帳戶資料拿走，「行仔」是男性
    ，「行仔」表示要幫我租房子，他會幫我繳錢，我沒有使用
    過該帳戶。9 、警方問，綽號「行仔」是否取走該帳戶存簿
    ，受詢問人表示是，警方問，為何要將存簿交給綽號「行仔
     」 ，受詢問人表示，綽號「行仔」說，他要租房子給我，
    因為「行仔」叫我把
    甲○○之警詢自白確非出於強暴、脅迫、利誘、詐欺或其他
    不正方法，而具有任意性，自得作為證據。
  (二)次按被告以外之人於審判外之陳述，雖不符刑事訴訟法第15
    9 條之1 至第159 條之4 之規定，而經當事人於審判程序同
    意作為證據，法院審酌該言詞陳述或書面陳述作成時之情況
    ，認為適當者，亦得為證據；當事人、代理人或辯護人於法
    院調查證據時，知有第159 條第1 項不得為證據之情形，而
    未於言詞辯論終結前聲明異議者，視為有前項之同意，刑事
    訴訟法第159 條之5 第1 項、第2 項分別定有明文。查被害
    人己○○於司法警察調查中、被害人丙○○於司法警察及檢
    察事務官調查中所為之陳述，均為被告以外之人於審判外之
    陳述，屬於傳聞證據，且公訴人於審判程序中並未聲請傳喚
    上開被害人到庭作證，亦不存在渠等於司法警察及檢察事務
    官調查中所為之陳述，與審判中不符之情形，惟被告於本院
    審判程序同意以前開被害人於司法警察及檢察事務官調查中
    所為之陳述，作為證據，本院審酌上開被害人分別因
    遭變造冒名開戶及匯款仍未領得任何獎金後未久，即至高雄
    市政府警察局刑事警察局報案陳述被害內容，並提出匯款單
    據等資料為憑，依刑事訴訟法第159 條之5 規定，上開被害
    人警詢及檢察事務官調查中之陳述既均經被告同意作為證據
    ，且本院審酌該陳述作成時，並無不可信之情況，認為適當
    作為證據。
  (三)事實欄「一」所示部分：
    上揭侵占脫離本人持有之己○○國民
    片1 張，委由真實姓名年籍不詳綽號「行仔」之成年男子，
    以換貼照片之方式，變造己○○之國民
    被告於本院調查及審理時供承不諱，核與被害人己○○於警
    詢時指述之情節大致相符，並有華信銀行「己○○」帳戶開
    戶資料中所附之換貼有被告照片之己○○國民
    件（見本院卷第101 頁）在卷可稽。被告此部分之任意性自
    白核與事實相符，堪予採信。此部分事證明確，被告上開如
    事實欄「一」所示之犯行，洵堪認定。
  (四)事實欄「二」所示部分：
  (1)被告確有持前開換貼有其照片之變造後之己○○國民
    ，與綽號「行仔」之成年男子一同前往華信銀行南高雄分行
    申請開立帳戶，並親自簽寫銀行開立帳戶之客戶基本資料等
    文件，嗣再當場將取得之己○○名義之銀行帳戶存摺及提款
    卡等物交予「行仔」，並由「行仔」允諾以租屋供其居住並
    代為繳交租金作為對價等情，業據被告於警詢時供承不諱，
    核經被害人己○○於警詢時證述：其未曾至華信銀行南高雄
    分行開立上開帳戶，前開客戶開戶基本資料中之
    上之照片為被告等情大致相符，復有華信銀行南高雄分行戶
    名「己○○」、帳號0000000000 0000 號活期（儲蓄）存款
    帳戶之客戶基本資料、簽收金融卡資料、開立帳戶申請書、
    印鑑卡、授權書及貼有被告照片之變造後之己○○國民身份
    證影本各1 份附卷可稽。是被告確有與綽號「行仔」之成年
    名義，至華信銀行南高雄分行申請開立帳戶及請領金融卡，
    再將該銀行帳戶存摺及金融卡交付予綽號「行仔」之成年男
    子之事實，已堪認定。
  (2)被告於本院審理時雖辯稱：其於91年5 月間即送觀察、勒戒
    ，無法冒用己○○名義申請開立上開銀行帳戶云云，惟前開
    華信銀行南高雄分行戶名「己○○」之銀行帳戶申請開立之
    時間係在91年4 月15日，有前揭開立帳戶申請書等資料在卷
    可憑，是縱被告於91年5 月間（其於91年5 月11日另案為警
    緝獲）即因違反毒品危害防制條例而經送觀察、勒戒處所執
    行觀察、勒戒，然亦無礙於其於91年4 月15日冒用己○○名
    義申請開立上開銀行帳戶。
  (3)又詐騙集團利用寄送彩券予被害人丙○○，其中1 張中獎1
    百萬元之方式，向被害人丙○○佯稱須繳交贈與稅、會員費
    、投資費及佣金等費用，方能領取該1 百萬元之獎金及取得
    會員資格參加香港之六合彩抽獎云云，致使被害人丙○○誤
    信為真，於91年7 月11日，在基隆市第一信用合作社匯款15
    7 萬元至上開己○○名義之銀行帳戶內等情，業據被害人丙○○於警詢及檢察事務官調查中指述綦詳，並有威新科技股
    份有限公司廣告信件、信封、基隆市第一信用合作社匯款存
    查單、己○○華信銀行南高雄分行帳戶往來明細各1 份，及
    刮刮樂彩券3 張在卷足憑。參以被告於警詢時亦自承於前揭
    時地將其所申請之前開「己○○」名義銀行帳戶存摺及金融
    卡提供予真實姓名年籍不詳綽號「行仔」之成年男子之事實
    。足證被告提供予綽號「行仔」之成年男子之上開己○○銀
    行帳戶，確遭綽號「行仔」之成年男子所屬之詐欺集團以寄
  (4)再刑法上之故意，依第13條第1 項、第2 項之規定，分為直
    接故意（或確定故意）與間接故意（或不確定故意）二種。
    前者指行為人對於構成犯罪之事實，明知並有使之發生（實
    現）該事實之決意，進而實施該犯罪決意之行為；後者指行
    為人對於構成犯罪之事實，預見其有發生（實現）之可能，
    因該犯罪事實之發生（實現）不違背其本意，乃予容認，任
    其發生（實現）之情形而言。按金融帳戶為個人之理財工具
    ，一般民眾皆可以存入最低開戶金額之方式自由申請開設金
    融帳戶，並無任何特殊之限制，且得同時在不同金融機構申
    請多數存款帳戶使用，並無借用他人帳戶使用之必要。且金
    融存款帳戶，攸關存戶個人財產權益之保障，專屬性甚高，
    衡諸常理，若非與本人有密切關係者，不可能出借個人帳戶
    ，縱有交付個人帳戶予他人使用之特殊情形，亦必會先行瞭
    解他人使用帳戶之目的始行提供。且以簡訊通知中獎、刮刮
    樂或其他類似之不法詐騙份子，為掩飾其等不法行徑以避免
    執法人員循線查緝，經常利用他人存款帳戶、印章、提款卡
    以確保犯罪所得，類此案件在社會上層出不窮，亦屢經報章
    雜誌及其他新聞媒體再三披露，避免此等專屬性甚高之物品
    被不明人士利用為與財產有關之犯罪工具，亦為一般生活認
    知所應有之認識。經查：被告係成年人，高職肄業，有其警
    詢筆錄教育程度欄之記載可參，足見被告並無毫無智識之人
    ，雖被告於交付上開帳戶資料時，尚無證據證明其知悉他人
    用以詐欺取財犯罪之用（如已明知而為，即成立共同正犯）
    ，然而其已可預見將上開銀行帳戶提供予綽號「行仔」之成
    年男子使用，將被不法之徒用於犯罪贓款之匯入流出，竟不
    違反其本意，僅因貪圖貪圖綽號「行仔」之男子允諾租屋供
    其居住並代為支付租金作為對價，仍將上開銀行帳戶提供予
    綽號「行仔」之成年男子及其所屬之詐騙集團成員使用，容
    任詐欺行為之發生，其有幫助他人詐欺之不確定故意至為明
    確。是被告所辯顯係事後卸責之詞，不足採信。此部分事證
    明確，被告犯行堪以認定。
  (五)綜上所述，本案事證明確，被告犯行堪以認定，自應依法論
    科。
二、被告如事實欄「一」所為，核係犯刑法第212 條之變造特種
    文書罪（至被告侵占己○○之國民
    第337 條之侵占脫離本人持有物罪，惟因已罹於追訴權時效
    ，應不另為免訴之諭知）。被告與真實姓名年籍不詳綽號「
    行仔」之成年男子間，就上開變造特種文書之犯行，有犯意
    聯絡及行為分擔，為共同正犯。又被告如事實欄「二」所為
    ，核係犯刑法第216 條、第212 條之行使變造特種文書罪、
    第216 條、第210 條之行使偽造私文書罪及同法第30條第1
    項、第339 條第1 項之幫助詐欺罪。被告偽造印章、印文及
    署押之行為，均係偽造開戶申請書等私文書之部分行為，皆
    不另論罪。另被告偽造私文書後，復持之行使，其偽造之低
    度行為為行使之高度行為所吸收，僅論以高度之行使偽造私
    文書罪。被告與真實姓名年籍不詳綽號「行仔」之成年男子
    間，就上開行使變造特種文書、行使偽造私文書各罪間，均
    有犯意聯絡及行為分擔，為共同正犯。被告所犯行使變造特
    種文書、行使偽造私文書罪及幫助詐欺罪三罪間，有方法結
    果之牽連犯關係，應從一重之行使偽造私文書罪論處。被告
    所犯上開變造特種文書罪與行使偽造私文罪，因其犯意各別
    ，行為互殊，應予分論併罰。爰審酌被告取得脫離己○○本
    人持有之國民
    件，損害戶政機關對證照管理之正確性及被害人己○○之權
    益，行為已有不該，嗣竟復另行起意，持該變造之
    冒名申請銀行帳戶，損害華信銀行對於客戶身分管理正確性
    及被害人己○○之權意，且僅為貪圖小利，提供銀行帳戶予
    詐騙集團供詐欺取財使用，紊亂社會正常交易秩序，並使不
    法之徒藉此輕易詐取財物，檢警難以追查緝捕，所造成之危
    害非輕，及被告犯罪後未坦承犯行，態度不佳，不宜輕宥等
    一切情狀，分別量處如主文所示之刑，並定其應執行刑，以
    資儆懲。如附表所示之偽造印章、印文及署押，應依刑法第
    219 條規定宣告沒收；另變造之己○○
    相片1 張雖係被告所有，供犯罪所用之物，然並未扣案，為
    免將來執行之困難，爰不予宣告沒收，併此敘明。
三、公訴意旨雖以：被告於91年1 月間拾獲脫離己○○本人持有
    之國民
    法第337 條之侵占脫離本人持有物罪等語。惟按案件時效已
    完成者，應諭知免訴之判決，刑事訴訟法第302 條第2 款定
    有明文。又按牽連犯追訴權時效，在各個犯罪間各自獨立，
    不相干連，應分別計算。牽連犯之輕罪，如追訴權時效已完
    成，而重罪部分仍應諭知科刑時，應於判決內說明輕罪部分
    因屬裁判上一罪不另諭知免訴之理由（最高法院69年台上字
    第4917號判例參照）。本件公訴人既認定被告係於91年1 月
    間侵占己○○之國民
    之脫離本人持有物罪，則以該條法定刑為專科罰金之案件，
    依刑法第80條第1 項第5 款規定，其追訴權因1 年間不行使
    而消滅，故92年12月29日被告經警開始調查詢問時，顯已逾
    1 年之時效期間。依上開說明，原應諭知免訴之判決，但因
    公訴人認為此一部分，與經論罪科刑之如事實欄「一」所示
    變造特種文書罪部分，有裁判上一罪關係，爰不另為免訴之
    諭知。
據上論斷，應依刑事訴訟法第299 條第1 前段，刑法第28條、第
30條第1 項前段、第212 條、第216 條、第210 條、第339 條第
1 項、第55條、第219 條、第51條第5 款，罰金罰鍰提高標準條
例第1 條前段，判決如主文。
本案經檢察官乙○○到庭執行職務。
中　　華　　民　　國　　94　　年　　4 　　月　　11　　日
                  刑事第十二庭 審判長法　官  張維君
                                     法  官  伍逸康
                                     法  官  劉惠娟
以上正本證明與原本無異。
如不服本判決，應於判決送達後10日內，向本院提出上訴狀。
中　　華　　民　　國　　94　　年　　4 　　月　　11　　日
                                     書記官  陳素徵
附表：
┌──┬───────────────┬───────┐
│編號│偽造之印章、印文或署押所在文件│偽造署押、印文│
├──┼───────────────┼───────┤
│ 1  │偽造之「己○○」印章1枚       │              │
│    │（未扣案，但無證據證明已滅失）│              │
├──┼───────────────┼───────┤
│ 2  │華信銀行南高雄分行客戶基本資料│己○○署名1 枚│
├──┼───────────────┼───────┤
│    │                              │己○○署名1 枚│
│ 3  │華信銀行南高雄分行客戶簽收金融│              │
│    │卡資料                        │              │
├──┼───────────────┼───────┤
│ 4  │華信銀行南高雄分行開立帳戶申請│己○○署名1 枚│
│    │書                            │              │
├──┼───────────────┼───────┤
│ 5  │華信銀行南高雄分行印鑑卡      │己○○印文1 枚│
│    │                              │              │
├──┼───────────────┼───────┤
│ 6  │華信銀行南高雄分行授權書      │己○○署名1 枚│
│    │                              │              │
│    │                              │              │
└──┴───────────────┴───────┘
 附錄本案論罪科刑之法條全文：
 中華民國刑法第212條
(偽造變造特種文書罪)
偽造、變造護照、旅券、免許證、特許證及關於品行、能力服務
或其他相類之證書、介紹書，足以生損害於公眾或他人者，處1
年以下有期徒刑、拘役或3 百元以下罰金。
中華民國刑法第216條
(行使偽造變造或登載不實之文書罪)
行使第 210 條至第 215 條之文書者，依偽造、變造文書或登載
不實事項或使登載不實事項之規定處斷。
中華民國刑法第210條
(偽造變造私文書罪)
偽造、變造私文書，足以生損害於公眾或他人者，處 5 年以下有
期徒刑。
中華民國刑法第339條
(普通詐欺罪)
意圖為自己或第三人不法之所有，以詐術使人將本人或第三人之
物交付者，處5 年以下有期徒刑、拘役或科或併科1 千元以下罰
金。
以前項方法得財產上不法之利益或使第三人得之者，亦同。
前二項之未遂犯罰之。
